【裁判字號】    95,訴緝,207
【裁判日期】    951130
【裁判案由】    毒品危害防制條例
【裁判全文】
臺灣高雄地方法院刑事判決             95年度訴緝字第207號
公  訴  人  臺灣高雄地方法院檢察署檢察官
被      告  乙○○
上列被告因違反毒品危害防制條例案件，經檢察官提起公訴（94
年度毒偵緝字第349 號），嗣因被告就被訴事實為有罪之陳述，
經本院告知簡式審判程序意旨，並聽取公訴人及被告之意見後，
本院合議庭裁定由受命法官獨任依簡式審判程序審理，本院判決
如下：
    主  文
乙○○連續施用第一級毒品，累犯，處有期徒刑拾月；又連續施
用第二級毒品，累犯，處有期徒刑捌月。應執行有期徒刑壹年伍
月。
    事  實
一、乙○○前於民國89年間，因違反毒品危害防制條例案件，經
    本院以89年度易字第4961號判決判處有期徒刑6 月，經臺灣
    高等法院高雄分院以90年度上易字第717 號撤銷原判決改判
    處有期徒刑7 月確定，於92年5 月19日執行完畢出監。另因
    施用毒品案件，經本院以87年度毒聲字第1651號裁定令入勒
    戒處所觀察、勒戒後，認無繼續施用毒品之傾向，經臺灣高
    雄地方法院檢察署檢察官於87年8 月17日以87年度偵字第
    18212 號不起訴處分確定。又因施用毒品案件，經本院以87
    年度毒聲字第2863號裁定令入勒戒處所觀察、勒戒後，認有
    繼續施用毒品之傾向，經本院以87年度毒聲字第3245號裁定
    令入戒治處所施以強制戒治，嗣因認無繼續強制戒治之必要
    ，經本院以88年度毒聲字第2081號裁定停止戒治付保護管束
    ，於88年11月10日保護管束期滿視為執行完畢。再因施用毒
    品案件，經本院以89年度毒聲字第8591號裁定令入戒治處所
    施以強制戒治，嗣因認無繼續強制戒治之必要，經本院以90
    年度毒聲字第2173號裁定停止戒治付保護管束，於90年11月
    28日保護管束期滿視為執行完畢。詎仍不知戒絕毒癮，明知
    海洛因及甲基安非他命分別係毒品危害防制條例第2 條第2
    項第1 款、第2 款所明定之第一、二級毒品，不得持有及施
    用，仍於前述觀察、勒戒及強制戒治執行完畢釋放後5 年內
    ，復基於施用第一級毒品海洛因及第二級毒品甲基安非他命
    之概括犯意，自93年5 月間某日起至93年6 月4 日17時15分
    許止回溯24小時內某時，連續在其位於高雄縣鳳山市○○街
    154 之3 號住處，以將第一級毒品海洛因摻入香煙內吸取其
    煙霧之方式施用第一級毒品海洛因多次，另將第二級毒品甲
    基安非他命置於玻璃球吸食器燒烤後吸取煙霧之方式施用第
    二級毒品甲基安非他命多次。嗣於93年6 月4 日16時許，因
    民眾檢舉，為警在高雄縣鳳山市○○○路86號麗都旅社306
    號房查獲，並經其同意採尿送驗後均呈嗎啡及甲基安非他命
    陽性反應，始知上情。
二、案經高雄縣政府警察局鳳山分局移送臺灣高雄地方法院檢察
    署檢察官偵查起訴。
    理  由
一、按本件被告乙○○所犯係死刑、無期徒刑、最輕本刑為3 年
    以上有期徒刑以外之罪，其於準備程序就前揭被訴事實為有
    罪之陳述，經受命法官告知簡式審判程序之旨，並聽取其與
    公訴人之意見後，本院認無不得或不宜改依簡式審判程序進
    行之處，爰依刑事訴訟法第273 條之1 第1 項、第284 條之
    1 ，裁定本件由受命法官獨任進行簡式審判程序，合先敘明
    。
二、訊據被告乙○○對於上揭犯罪事實坦承不諱。且查：
  (一)被告為警查獲後，於93年6 月4 日17時15分許所採集之尿液
    ，經送驗結果，均呈嗎啡及甲基安非他命陽性反應，此有高
    雄縣政府衛生局93年7 月6 日93煙檢字第1287號煙毒尿液檢
    驗成績書、高雄縣政府警察局鳳山分局93年度查獲毒品嫌犯
    尿液流程管制清冊各1 份附卷可稽（見93年度毒偵字第4326
    號卷第2 頁、第3 頁）。是被告上揭出於任意性之自白與事
    實相符，應堪採為被告有罪之證據，則被告連續施用第一級
    毒品海洛因及第二級毒品甲基安非他命多次之犯行，堪以認
    定。
  (二)被告前因施用毒品案件，經本院以87年度毒聲字第1651號裁
    定令入勒戒處所觀察、勒戒後，認無繼續施用毒品之傾向，
    經臺灣高雄地方法院檢察署檢察官於87年8 月17日以87年度
    偵字第18212 號不起訴處分確定。又因施用毒品案件，經本
    院以87 年 度毒聲字第2863號裁定令入勒戒處所觀察、勒戒
    後，認有繼續施用毒品之傾向，經本院以87年度毒聲字第
    3245號裁定令入戒治處所施以強制戒治，嗣因認無繼續強制
    戒治之必要，經本院以88年度毒聲字第2081號裁定停止戒治
    付保護管束，於88年11月10日保護管束期滿視為執行完畢。
    再因施用毒品案件，經本院以89年度毒聲字第8591號裁定令
    入戒治處所施以強制戒治，嗣因認無繼續強制戒治之必要，
    經本院以90年度毒聲字第2173號裁定停止戒治付保護管束，
    於90年11月28日保護管束期滿視為執行完畢，此有本院院內
    索引卡紀錄表報表、臺灣高等法院被告前案紀錄表各1 紙在
    卷足參，其於前案觀察、勒戒及強制戒治執行完畢後，5 年
    內再犯本件施用毒品罪之事實，事證明確，應予依法論科。
三、查海洛因、甲基安非他命分別係毒品危害防制條例第2 條第
    2 項所稱之第一級、第二級毒品，不得非法持有、施用。核
    被告乙○○所為，係犯毒品危害防制條例第10條第1 項之施
    用第一級毒品罪及同條第2 項之施用第二級毒品罪。其施用
    第一級、第二級毒品前後，持有海洛因、甲基安非他命之低
    度行為，應為施用之高度行為所吸收，不另論罪。又被告先
    後多次施用第一級、第二級毒品等犯行，均時間緊接，犯罪
    構成要件亦均相同，顯各係基於概括犯意反覆為之，為連續
    犯，應依刑法第56條各論以一罪，並均加重其刑。被告行為
    後，94年2 月2 日修正公佈之刑法，業於95年7 月1 日施行
    ，被告行為後業已刪除刑法第56條連續犯之規定，被告所犯
    數次施用第一級、第二級毒品犯行，即應論以數罪分論併罰
    ，此刪除雖非犯罪構成要件之變更，但顯已影響行為人刑罰
    之法律效果，自屬法律有變更，依新法第2 條第1 項規定，
    比較新、舊法結果，仍應適用較有利於被告之行為時法律即
    修正前刑法第56條論以連續犯。被告所犯上述2 罪，犯意各
    別，行為互殊，應分論併罰。被告前於89年間，因違反毒品
    危害防制條例案件，經本院以89年度易字第4961號判決判處
    有期徒刑6 月，經臺灣高等法院高雄分院以90年度上易字第
    717 號撤銷原判決改判處有期徒刑7 月確定，於92年5 月19
    日執行完畢出監，此有臺灣高等法院被告前案紀錄表1 份附
    卷可憑，其前受有期徒刑之執行完畢後，5 年內再犯本件有
    期徒刑以上之罪，為累犯，應依刑法第47條之規定，遞加重
    其刑。被告行為時刑法第47條原規定「受有期徒刑之執行完
    畢，或受無期徒刑或有期徒刑一部之執行而赦免後，5 年內
    再犯有期徒刑以上之罪者，為累犯，加重本刑至二分之一」
    ，新法第47條第1 項則規定「受徒刑之執行完畢，或一部之
    執行而赦免後，5 年以內故意再犯有期徒刑以上之罪者，為
    累犯，加重本刑至二分之一」，其立法理由為累犯以出於故
    意再犯者為限，並刪除依軍法受裁判者，不適用累犯之規定
    。被告有如事實欄所載前科，於5 年以內再故意犯本件有期
    徒刑以上之罪，不論依修正前之刑法第47條，或修正後之刑
    法第47條第1 項之規定，均構成累犯，對被告而言並無有利
    或不利之情形，自不生新舊法比較之問題，應逕依修正前之
    刑法第47條，論以累犯。爰審酌被告經觀察、勒戒及強制戒
    治後，仍未能戒絕其毒癮，連續施用第一、二級毒品多次，
    足證前開保安處遇措施已難矯治其惡性，惟念其於犯罪後坦
    承犯行及所犯為自戕行為等一切情狀，分別量處如主文所示
    之刑，並定其應執行刑，以資懲儆。又被告行為時刑法第51
    條規定：「數罪併罰，分別宣告其罪之刑，依左列各款定其
    應執行者：」，其中第5 款規定：「宣告多數有期徒刑者，
    於各刑中之最長期以上，各刑合併之刑期以下，定其刑期。
    但不得逾20年。」，修正後刑法第51條第5 款規定：「宣告
    多數有期徒刑者，於各刑中之最長期以上，各刑合併之刑期
    以下，定其刑期。但不得逾30年。」比較結果，修正後之刑
    法並非較有利於被告，依刑法第2 條第1 項前段之規定，仍
    應依修正前刑法，定其應執行之刑。
四、臺灣高雄地方法院檢察署以94年度毒偵字第3947號移送併辦
    意旨略以：被告乙○○復基於施用第一級毒品海洛因之犯意
    ，於94年6 月4 日10時許為警採尿時回溯96小時內之某時止
    ，在台中縣市內不詳處所施用第一級毒品海洛因1 次，嗣為
    警於94年6 月3 日22時30分許在台中縣豐原市查獲，經採集
    尿液（代號BO17號）送驗結果，呈嗎啡陽性反應，因認被告
    涉犯毒品危害防制條例第10條第1 項施用第一級毒品罪等語
    。訊據被告固對上開施用毒品犯行坦承不諱，惟供稱：93
    年6 月3 日在鳳山被查獲後，我就到台中工作，離開高雄施
    用毒品的朋友就開始戒毒，是在94年6 月3 日前1 個月才又
    認識施用毒品的朋友，因而開始施用毒品等語在卷（本院95
    年11月20日審判筆錄），依被告所述，被告施用毒品之犯行
    係自93年5 月間起至同年6 月4 日為警查獲止，及自隔年之
    94年5 月間起至同年6 月3 日為警查獲止，其間相距近11
    個月並未施用毒品，與連續犯具有客觀上犯罪時間密接之關
    連性，顯不相同，足見併案事實所述被告於94年6 月4 日10
    時許為警採尿回溯96小時內某時施用海洛因犯行，與本案論
    罪科刑部分，難認有連續犯之裁判上一罪關係，本院無從予
    以審判，應退由檢察官另為適法處理。
據上論斷，應依刑事訴訟法第273 條之1 第1 項、第284 條之1
、第299 條第1 項前段，毒品危害防制條例第10條第1 項、第2
項，刑法第11條、第2 條第1 項前段、（修正前）第56條、（修
正前）第47條、（修正前）第51條第5 款，判決如主文。
本案經檢察官甲○○到庭執行職務。
中    華    民    國    95    年    11    月    30    日
                  鳳山刑事第一庭      法  官  林芳華
以上正本證明與原本無異。
如不服本判決，應於判決送達後10日內，向本院提出上訴狀。
中    華    民    國    95    年    11    月    30    日
                                      書記官  黃靖媛
毒品危害防制條例第10條
施用第一級毒品者，處 6 月以上 5 年以下有期徒刑。
施用第二級毒品者，處 3 年以下有期徒刑。


司法院資訊處製作；財團法人民間司法改革基金會備份。
